【裁判字號】    92,易,175
【裁判日期】    920530
【裁判案由】    妨害自由等
【裁判全文】
臺灣嘉義地方法院刑事判決                          九十二年度易字第一七五號
    公  訴  人  臺灣嘉義地方法院檢察署檢察官
    被      告  乙○○
右列被告因妨害自由案件，經檢察官聲請簡易判決處刑（九十二年度偵字第二六一九
號），本院改依通常訴訟程序判決如左：
    主  文
乙○○以強暴之非法方法，剝奪人之行動自由，處有期徒刑柒月，緩刑年，緩刑期
內付保護管束。扣案之手銬貳付、腳鐐壹付、膠帶壹捲、高粱酒壹瓶均沒收。
    事  實
一、乙○○於民國九十二年四月八日下午一時許，因在嘉義市○○路、民族路口協助
    友人甲○○修理車牌號碼ＳＱ—７７３３號小客車，竟以試車為由，誘使甲○○
    上車，於同日下午一時四十分許，行經嘉義縣朴子市體育館附近時，雙方為債務
    問題發生爭執，乙○○竟基於剝奪行動自由之犯意，以其所有預藏之手銬二付、
    腳鐐一付將甲○○手腳予以桎梏，並強灌高粱酒（公訴意旨誤載為「高梁酒」）
    及以膠帶封住口部，又脫去甲○○衣褲，而將之塞於座位空隙，繞行嘉義縣市，
    於近四時許抵達嘉義市○○路寶光銀樓前，始暫時鬆綁並允以著裝，甲○○被乙
    ○○以強暴之非法方法剝奪行動自由計約二小時。待甲○○在該銀樓處理事務完
    竣上車後，雙方再起爭執，於同日下午四時許，行經嘉義市○○路天子飯店前，
    乙○○復接續前開剝奪行動自由犯意，以上揭手銬、腳鐐將甲○○予以桎梏，致
    甲○○受有四肢紅腫瘀血之傷害，乙○○並對之恫稱：「再吵就打死你！」，甲
    ○○因此心生畏懼，不敢抵抗，迄於同日下午五時許至嘉義縣水上鄉寬士村崎子
    頭一二八號甲○○住處，方予以鬆綁，甲○○被乙○○接續以強暴之非法方法剝
    奪行動自由又約一小時。嗣甲○○之父於晚上七時二十分許返家見狀，乃轉請他
    人報警當場查獲乙○○，並扣得手銬二付、腳鐐一付、膠帶一捲、高粱酒一瓶。
二、案經甲○○訴由嘉義縣警察局水上分局報告臺灣嘉義地方法院檢察署檢察官偵查
    起訴。
    理  由
一、訊據被告乙○○對於右揭犯罪事實坦承不諱（本院卷第二一頁），核與告訴人甲
    ○○之指訴相符（警卷第四至六頁、偵查卷第七至十頁），並有手銬二付、腳鐐
    一付、膠帶一捲、高粱酒一瓶扣案及告訴人四肢紅腫瘀血照片四張、傷害診斷書
    一紙在卷可稽（警卷第七至十四頁、偵查卷第十二頁）。被告之自白與事實相符
    ，可以採信，事證明確，其犯行堪以認定。
二、核被告乙○○所為，係犯刑法第三百零二條第一項剝奪行動自由罪。被告兩度剝
    奪告訴人行動自由之行為，被害法益與被害人皆相同，且係利用同一犯罪機會接
    續為之，為接續犯，僅成立實質上一罪。告訴人因遭被告桎梏，四肢紅腫瘀血成
    傷，乃施強暴之當然結果，不另論以刑法第二百七十七條第一項之傷害罪。被告
    以右述言詞恐嚇危害安全行為，係剝奪行動自由罪之部分行為，亦不另論以刑法
    第三百零五條之恐嚇罪。公訴意旨將高粱酒誤繕為「高梁酒」，應予更正。查被
    告曾因竊盜案件，經最高法院以八十年度臺上字第四九八一號判決處有期徒刑一
    年確定，於八十一年五月二十日執行完畢，此有臺灣高等法院被告全國前案紀錄
    表在卷可按，爰審酌被告素行欠佳，所犯已使告訴人身心受創，惟事後尚能坦認
    犯行，態度良好，且告訴人亦表明宥恕之意（本院卷第二四、二五頁）及其他一
    切情狀，量處如主文所示之刑，以資儆懲。又被告受前開竊盜罪有期徒刑之執行
    完畢後，五年以內未曾受有期徒刑以上刑之宣告，因一時失慮，致罹刑典，事後
    已坦承犯行，深具悔意，且告訴人已不再追究，經此刑之宣告後，應知警惕而無
    再犯之虞，本院因認暫不執行其刑為當，併予宣告緩刑三年，用啟自新。然被告
    僅因一時衝動即實施犯罪，顯見其法治觀念薄弱，本院復認於緩刑期內應有具體
    措施，予以適時進行輔導與矯正，爰依刑法第九十三條第一項規定，諭知被告於
    緩刑期內交付保護管束，以收後效。扣案之手銬二付、腳鐐一付、膠帶一捲、高
    粱酒一瓶為被告所有，且為供犯本案所用之物，業據其供承在卷（本院卷第二三
    頁），應依刑法第三十八條第一項第二款宣告沒收。
三、公訴意旨另以：被告乙○○於第二度剝奪告訴人甲○○行動自由期間，並使告訴
    人受有四肢紅腫瘀血之傷害，因認被告另涉有刑法第二百七十七條第一項傷害罪
    嫌。本件公訴人認被告涉有該傷害犯行，係以被告於警訊、檢察官偵查中坦承不
    諱之自白及告訴人於警訊、檢察官偵查中之指訴為所憑之論據，訊據被告堅決否
    認有何傷害之犯罪事實，辯稱：沒有出手打告訴人等語。按犯罪事實應依證據認
    定之，無證據不得推定其犯罪事實，刑事訴訟法第一百五十四條定有明文。經查
    ：被告於警訊、檢察官偵查中均堅決否認毆打告訴人（警卷第三頁正面、偵查卷
    第十頁正面），而告訴人雖於警訊中提出傷害之告訴（警卷第六頁反面），惟陳
    稱手腳受傷是因手銬、腳鐐銬住導致瘀血腫脹，並未指稱被告另有傷害犯行（警
    卷第五頁反面、第六頁正面），於檢察官偵查中及本院審理中亦陳稱未遭被告打
    傷（偵查卷第十頁、本院卷第二三頁），公訴意旨以被告之自白及告訴人之指訴
    為犯罪證據，自有未洽，又告訴人因遭被告桎梏，四肢紅腫瘀血，乃施強暴之當
    然結果，當不另論以刑法第二百七十七條第一項之傷害罪，已如前述，則被告是
    否確有傷害犯行，即屬不能證明。公訴人所舉之證據不足以證明被告犯罪，此外
    本院復查無其他證據證明被告確有公訴人所指之此部犯行，惟公訴意旨既認此部
    分與前揭論罪科刑之剝奪行動自由罪間有想像競合犯之裁判上一罪之關係，爰不
    另為無罪之諭知。
據上論斷，應依刑事訴訟法第二百九十九條第一項前段，刑法第三百零二條第一項、
第七十四條第二款、第九十三條第一項、第三十八條第一項第二款，罰金罰鍰提高標
準條例第一條前段，判決如主文。
本案經檢察官黃正雄到庭執行職務。
中      華      民      國    九十二    年      五      月     三十     日
                                      臺灣嘉義地方法院刑事第二庭
                                          法  官  廖  政  勝
右正本證明與原本無異。
如不服本判決，應於判決送達後十日內向本院提出上訴狀( 應附繕本 )。告訴人或被
害人如對於本判決不服者，應具備理由請求檢察官上訴，其上訴期間之計算係以檢察
官收受判決正本之日期為準。
中      華      民      國    九十二    年      五      月     三十     日
                                          書記官  陳  湘  蓉
附錄本案論罪科刑法條全文：
刑法第三百零二條第一項
私行拘禁或以其他非法方法，剝奪人之行動自由者，處五年以下有期徒刑、拘役或三
百元以下罰金。


司法院資訊處製作；財團法人民間司法改革基金會備份。
